臺灣新竹地方法院行政訴訟判決　
110年度交字第231號
原      告  陳鴻文  
被      告  交通部公路總局新竹區監理所

代  表  人  吳季娟  
上列當事人間交通裁決事件，原告不服110年8月26日竹監新四字
第51-E00000000號裁決，提起行政訴訟，本院判決如下：
    主  文
原告之訴駁回。
訴訟費用由原告負擔。
    理  由
一、程序事項：
    本件因屬不服被告所為道路交通管理處罰條例（下稱道交條
    例）第8條之裁決而提起撤銷訴訟，依行政訴訟法第237條之
    7規定，不經言詞辯論，逕行裁判，合先敘明。
二、事實概要：
    原告騎乘車牌號碼000-0000號普通重型機車（下稱系爭機車
    ），於民國110年7月27日17時40分許，行經新竹市東大路與
    中華路之交岔路口（下稱系爭路口）時，於東大路地下道右
    轉至中華路後，超越停止線左轉至東大路（往民族路方向）
    ，經新竹市警察局第二分局（下稱舉發機關）員警當場親眼
    目睹並攔停舉發後，認定原告有「駕車行經有燈光號誌管制
    之交岔路口闖紅燈」之違規行為，並依道交條例第53條第1
    項規定製單舉發。嗣原告提出申訴，然案經舉發機關查明陳
    述情節及違規當時情形，仍認違規事實明確，被告乃依道交
    條例第53條第1項、第63條第1項（漏列第3款）及違反道路
    交通管理事件統一裁罰基準表等規定，於110年8月26日以竹
    監新四字第51-E00000000號違反道路交通管理事件裁決書（
    下稱原處分）裁處原告罰鍰新臺幣（下同）1,800元整，並
    記違規點數3點。原告不服原處分，提起本件行政訴訟。
三、本件原告主張：
    伊斯日買好晚餐在新竹市東大路上，一路直直回家，從隧道
    （應指地下道）上來右轉至中華路，大約15公尺處又一個紅
    綠燈，因在橋墩下比較昏暗，致伊完全沒注意到有紅綠燈，
    而且伊騎在比較路邊，很容易沒有注意到左轉的號誌燈，只
    看到待轉區，而且從停止線到待轉區不到1公尺，也沒有繪
    製虛線，所以伊就直接由停止線滑到待轉區，再看到綠燈就
    直走東大路了，後就被員警於新竹女中那邊攔下來開單。伊
    回家後深感不服，就算伊闖紅燈違規是事實，但對交通究有
    何危害可言?何況員警說是那邊交通號誌本身設置有問題，
    還將交通號誌之設計推給市政府負責，然而員警喜歡在交通
    號誌設置有問題的地方進行取締，分明也是基於在做業績的
    心態！原告完全無意要貪快闖紅燈，而是紅綠燈在橋墩下暗
    處，也沒其他警示標示，停止線離待轉區也只有一公尺，前
    面也沒有斑馬線或虛線，右邊只是橋墩下的牆，根本就沒有
    需要如此設置交通號誌等語，並聲明：原處分撤銷，訴訟費
    用由被告負擔。
四、本件被告則以:
（一）本案經新竹市警察局第二分局於110年8月19日以竹市警二
      分五字第1100022036號函復略以，經查系爭車輛於違規單
      所載時、地由新竹市東大路地下道右轉往中華路北上方向
      行駛，並在中華路二段東大橋下號誌呈現紅燈後，違規超
      越停止線闖紅燈左轉，案經執勤員警依現場所發現之違規
      事實，遂予以當場攔停並告知其違規事實後，爰依違反道
      交條例第53條第1項規定：「行經有燈光號誌管制之交叉
      路口闖紅燈」予以舉發並無訛…等。另該函所附舉發員警
      答辯報告表略以：一、當日職擔服交整勤務，見陳員駕駛
      普重機MBG-9576於東大路地下道右轉後，見其中華路紅燈
      後，左轉東大路往民族路方向。警方攔停後，陳員表示該
      號誌為綠燈，惟陳員所主張之綠燈為中華路地下道即中華
      路與東門街之綠燈，該員行駛地下道右轉時後往中華路與
      東大路之路口號誌尚為紅燈。警方依規定告發實屬無誤。
      二、該員於申訴內容亦承認自身違規之行為，陳員稱疏忽
      沒注意到紅綠燈而滑至待轉區後並左轉東大路往民族路方
      向，實為紅燈左轉，號誌部分本為駕駛人應遵守之義務，
      不構成不予舉發之要件等語。
（二）經檢視舉發員警密錄器影像可知，影片時間17：43：46時
      ，中華路上面對南向車道之號誌（下稱系爭號誌）由綠燈
      轉為黃燈；影片時間17：43：49時，系爭號誌已由黃燈轉
      為紅燈；影片時間17：43：52時，員警正前方待轉區方向
      之機車開始行駛，影像中該行向車輛於影片時間17：44：
      02時均已駛離（於畫面中消失）；影片時間17：44：03時
      ，陸續有機車自畫面右側出現，共計3輛，隨後第2及第3
      輛左轉往員警方向行駛，員警示意停車，影片結束。按上
      開影像內容，系爭機車於面對圓形紅燈時，已失去通行之
      路權，惟因未依規定停等逕行穿越路口左轉，違反道交條
      例第53條第1項規定，灼然可見。道路標誌、標線及號誌
      之設置目的在於提供車輛駕駛人及行人有關道路路況之警
      告、禁制、指示等資訊，以便利行旅及促進交通安全，對
      於交通指引及疏導均有其功能，縱使原告認定其行駛方向
      並無妨礙其他用路人，仍應俟前方即中華路之號誌轉為綠
      燈後再行駛至機慢車待轉區，以避免因車流交織產生交通
      事故之隱憂等語。並聲明：原告之訴駁回，訴訟費用由原
      告負擔。
五、本院之判斷：
（一）按汽車行駛至交岔路口，其行進、轉彎，應遵守燈光號誌
      ，道路交通安全規則第102條第1項第1款定有明文。又汽
      車駕駛人，行經有燈光號誌管制之交岔路口闖紅燈者，處
      1,800元以上5,400元以下罰鍰；汽車駕駛人有違反同條例
      第53條規定之情形者，除依該條處罰鍰外，並予記違規點
      數3點，道交條例第53條第1項、第63條第1項第3款分別定
      有明文。復按，「有關『闖紅燈』行為之認定，於道交條例
      中並未見相關解釋，另依道路交通標誌標線號誌設置規則
      第170條第1項規定：「停止線用以指示行駛車輛停止之界
      線，車輛停止時，其前懸部分不得伸越該線」及同規則第
      206條第1項第5款（一）規定：「車輛面對圓形紅燈表示
      禁止通行，不得超越停止線或進入路口」，若據此認定超
      越停止線即為闖紅燈，則一般大眾恐難以接受，亦非道交
      條例當初立法精神。故為促使駕駛人回歸對標線之認知，
      同時兼顧執法技術層面與大眾接受程度，茲將面對圓形紅
      燈時超越停止線或闖紅燈之認定敘述如後：（一）車輛面
      對圓形紅燈時仍逕予穿越路口至銜接路段，含左轉直行、
      迴轉及右轉（有關紅燈右轉行為部份，已為道交條例第53
      條第2項所另外規範處罰，此部份函釋應不再適用，特附
      此敘明）即視為闖紅燈之行為。…」，此有交通部82年4月
      22日交路字第009811號函釋在案，上開函釋，核屬交通部
      基於主管權責，就法令執行層面所為之解釋，與法律之本
      旨並無違誤，亦未抵觸母法，依法自得予以援用。
（二）復按，違反道路交通管理事件統一裁罰基準及處理細則第
      1條規定：「本細則依道路交通管理處罰條例第92條第4項
      規定訂定之」、第2條第1項、第2項規定：「處理違反道
      路交通管理事件之程序及統一裁罰基準依本細則之規定辦
      理。前項統一裁罰基準，如附件違反道路交通管理事件統
      一裁罰基準表」，核上開統一裁罰基準及處理細則之規定
      ，就其立法目的及功能，乃為防止處罰機關枉縱或偏頗，
      依道交條例第92條第4項所授權交通部會同內政部訂定「
      違反道路交通管理事件統一裁罰基準及處理細則」及其附
      件「違反道路交通管理事件統一裁罰基準表」，用以維持
      裁罰之統一性與全國因違反道路交通管理事件受處罰民眾
      之公平，不因裁決人員不同，而生偏頗，寓有避免各監理
      機關於相同事件恣意為不同裁罰之功能，並非法所不許，
      於憲法上保障人民財產權之意旨並無牴觸（此並有司法院
      釋字第511號解釋意旨理由足資參照），並無違反法律保
      留原則。再依本件違規行為時點之違反道路交通管理事件
      統一裁罰基準表記載，機車駕駛人行經有燈光號誌管制之
      交岔路口闖紅燈，於期限內繳納或到案聽候裁決者，應處
      罰鍰1,800元，並記違規點數3點。核此規定，既係基於母
      法之授權而為訂定，且就違反道路交通管理事件統一裁罰
      基準及處理細則附件所示統一裁罰基準表中有關道交條例
      第53條第1項之裁罰基準內容（基準表就不同違規車種，
      其可能衍生危害交通安全之輕重不同，而區分有機車、小
      型車、大型車，並就其是否逾越於期限內繳納或到案聽候
      裁決之期限不同，分別裁以不同之罰鍰標準，其衍生交通
      秩序危害，既不相同，分別處以不同之罰鍰，符合相同事
      件相同處理，不同事件不同處理之平等原則），並未牴觸
      母法，是被告自得依此基準而為裁罰。　　
（三）本件如事實概要所述之事實，除後開兩造之爭執點外，餘
      為兩造所不爭執，且有陳述單、舉發通知單、原處分書及
      送達證書、舉發機關110年8月19日以竹市警二分五字第11
      00022036號函、採證光碟、新竹市政府110年10月21日府
      交管字第1100156472號函檢附之系爭路口行車管制號誌時
      制計畫報表、汽車車籍查詢單、駕駛人基本資料等件在卷
      可稽，堪認為真實。惟依原告上開主張及被告之答辯意旨
      ，本件兩造主要之爭執點在於：原告駕駛系爭車輛，於上
      開時、地是否有「駕車行經有燈光號誌管制之交岔路口闖
      紅燈」之違規行為事實？茲析述如下:
（四）經本院當庭勘驗上開檢舉光碟，結果如下：「畫面顯示時
      間:2121/07/27，17:41:13-17:53:14，四個檔案時間接續
      ，為執勤員警密錄器畫面。日間、光線充足、視距良好，
      鏡頭可見前方為有號誌燈之交岔路口，直向道路為橋墩下
      ，橫向道路為中華路，車流量多。17:43: 46 中華路上號
      誌燈由綠燈轉為黃燈，17:43:49時再轉為紅燈，17:43:52
      前方於橋墩下停等之機車開始前行、往員警方向行進、中
      華路上行人穿越道上行人開始行走。17:44:03時，陸續有
      機車自畫面右側、前方橋墩下出現，隨即左轉、穿越路口
      、往員警方向行駛，員警揮手示意停車，兩輛機車即配合
      停車接受稽查。員警告知提出證件，並告知攔停理由為紅
      燈左轉，且釋明待轉區、標線及應視行進方向之燈號停等
      紅燈。騎士向員警抱怨前已數次因民眾檢舉而受罰，員警
      續為開單程序，騎士稱這個路口設計過於複雜，員警隨即
      於現場依車流現況說明，畫面結束。」，此有111年4月29
      日調查證據筆錄附卷可參。是由上開檢舉光碟影像及勘驗
      筆錄內容可知，當時光線充足、視距良好，系爭路口為有
      設置號誌燈之交岔路口，系爭路口之號誌燈、地面所繪之
      停止線、待轉區均標示明確而清楚，並無毀損、脫落不清
      之情況，系爭機車於系爭路口確有闖紅燈違規左轉之違規
      行為，亦為原告當庭所不爭執（見本院卷第92頁），是原
      告辯稱系爭路口交通號誌不明確等節，自難足採。復以當
      時並無任何突發狀況之發生，致客觀上有何緊急危難狀態
      存在，而致事實上有不及應變之情形，是系爭機車確於上
      揭時、地有「駕車行經有燈光號誌管制之交岔路口闖紅燈
      」之客觀違規行為，其事證明確，應堪認定。而原告客觀
      上既有於系爭路口闖紅燈違規左轉之違規事實，主觀上縱
      非故意，亦有應注意能注意而疏未注意之過失，自有違反
      道交條例第53條第1項規定至明。
（五）原告雖主張系爭路口交通號誌設計不良，導致伊於行進間
      無從及時清楚辨識，況縱其確有闖紅燈之違規行為，亦未
      造成交通危險可言云云。然由上開檢舉光碟影像及勘驗筆
      錄內容可知，系爭路口交通號誌、標線明確可辨，並無原
      告所稱難以辨識的情況，已如前述。又系爭機車於中華路
      上欲穿越系爭路口停止線、進入右側待轉區前，明顯可見
      中華路行人穿越道上尚有行人行走，當可推知斯時為維護
      中華路上行人行走安全，中華路上車輛必將禁止車輛續為
      通行，惟原告於中華路上面對前方圓形紅燈，且停止線前
      方行人穿越道上猶有行人通行的情況下，自可輕易推知斯
      時行進方向不得續行，然原告猶未停止，執意穿越路口停
      止線後左轉進入銜接之東大路，其縱無闖紅燈之故意，亦
      顯有過失之咎。復再比對系爭路口行車管制號誌時制計畫
      報表(見本院卷第67頁)，原告自東大路地下道右轉匯入中
      華路後，為系爭路口行車管制號誌時制計畫之第四時相，
      原告自應於中華路停止線前停等，原告雖認當下其繼續向
      前行駛至右側待轉區再依東大路行向之綠燈號誌行駛對其
      他用路人並無危險性，惟系爭路口之第四時相除東大路地
      下道之車輛依序行駛外，同時亦有東大橋下路邊停車場及
      右側東大路車輛行駛之車輛遵循該行向之號誌行駛，如系
      爭機車自東大路地下道駛來並超越停止線行駛，上述行向
      之車輛即可能無法預期系爭機車自左側駛來，進而提升交
      通事故之危害。是原告主張其違規行為並未提高或造成任
      何交通安全之危害，自難可採。原告另主張系爭路口交通
      號誌設計不良云云，然交通法規並無任由個別人民自行判
      斷當否而決定是否遵守之理，否則法律即形同虛設，無法
      保障其他用路人之安全及權益。民眾如認道路主管機關對
      於道路設計、交通號誌、標誌、標線之設置等事項有不當
      之情事，應依循正當行政救濟途徑，向權責主管機關陳述
      反映或陳情，促其通盤檢討改善，惟在此之前，所有用路
      人仍有遵守現行交通標誌、標線、號誌之義務，自不得以
      其未阻礙後方車輛之行進、或未妨礙轉彎車輛之通行、或
      交通設施設置欠缺或不當等為由而不予遵循，並主張免除
      違規行為之行政責任，是原告所為主張，自無從為有利於
      其之斟酌。
（六）綜上所述，原告行駛於系爭路段確有「駕車行經有燈光號
      誌管制之交岔路口闖紅燈」之違規行為，事證已屬明確，
      原告前開主張，並不足採。從而，被告依道交條例第53條
      第1項、第63條第1項第3款規定，以原處分裁處罰鍰1,800
      元，並記違規點數3點，核無違誤，原告訴請撤銷為無理
      由，應予駁回。
六、本件判決基礎已臻明確，兩造其餘攻防方法及訴訟資料經本
    院斟酌後，核與判決結果不生影響，故不另一一論述，併此
    敘明。
七、本件第一審裁判費為300元，應由原告負擔，爰確定第一審
    訴訟費用額如主文第2項所示。
八、據上論結，本件原告之訴為無理由，依行政訴訟法第237條
    之7、第98條第1項前段、第237條之8第1項、第237條之9、
    第104條、民事訴訟法第93條，判決如主文。
中　　華　　民　　國　　111 　年　　7 　　月　　29　　日
                  行政訴訟庭　法　官　林南薰
上為正本係照原本作成。
如不服本判決，應於判決送達後20日內，向本院提出上訴狀並表
明上訴理由（原判決所違背之法令及其具體內容或依訴訟資料可
認為原判決有違背法令之具體事實），其未載明上訴理由者，應
於提出上訴後20日內向本院補提理由書（上訴狀及上訴理由書均
須按他造人數附繕本，如未按期補提上訴理由書，則逕予駁回上
訴），並應繳納上訴裁判費新臺幣750元。
中　　華　　民　　國　　111 　年　　7 　　月　　29　　日
                              書記官　陳麗麗